# 新金融工具准则下，公允价值计量问题

提问人：天道酬勤三四年 时间：2019-12-16 08:05:08
请教陈版及各位老师：
新金融工具准则下，其中以公允价值计量且其变动计入当期损益的金融资产，以及以公允价值计量且其变动计入其他综合收益的金融资产，都要求以公允价值计量，适用企业会计准则第 39 号——公允价值计量（ 2014 年修订）。关于，上市公司对非上市公司的股权投资，按照三分类法的规定，大部分计入以公允价值计量且其变动计入当期损益的金融资产，对于 2019 年12 月 31 日以及 2019 年 1 月 1 日，该类金融资产的公允价值计量，其公允价值该如何确定呢。一般的方法自然是找评估师评估，但是对于股权投资较多的企业（如基金公司），也是一笔不小的成本。在此，诚恳请教，除了评估之外，是否还有其他方法可以作为可接受的公允价值，其优先顺序为何。
企业会计准则第 39 号——公允价值计量（ 2014 年修订）对公允价值的定义为：
第二条公允价值，是指市场参与者在计量日发生的有序交易中，出售一项资产所能收到或者转移一项负债所需支付的价格。
第八条企业以公允价值计量相关资产或负债，应当假定市场参与者在计量日出售资产或者转移负债的交易，是在当前市场条件下的有序交易。
有序交易，是指在计量日前一段时期内相关资产或负债具有惯常市场活动的交易。清算等被迫交易不属于有序交易。
第十八条企业以公允价值计量相关资产或负债，应当采用在当前情况下适用并且有足够可利用数据和其他信息支持的估值技术。企业使用估值技术的目的，是为了估计在计量日当前市场条件下，市场参与者在有序交易中出售一项资产或者转移一项负债的价格。
综上，企业是否可以优先采用近期 PE 入股价等作为金融资产的公允价值（假定PE 入股没有其他安排，价格公允）。但是又有一个问题，近期是多久呢。

回答人：chenyiwei
对于参照PE 入股价格作为标的股份公允价值的情形，一般可以接受的“近期” 是指资产负债表日前后各六个月内。但如果此期间内发生了对该标的公司股权估值产生重大影响的内外部事项的，则有效期还需进一步缩短。
如果投资方是基金，一般理解其业绩考核和期末估值都应应用公允价值，且管理人也应当有足够的专业能力进行估值，否则与投资性主体的定义和确认条件将会有矛盾。